臺灣基隆地方法院民事判決　　　　　　　 95年度訴字第495號
原　　　告　乙○○
　　　　　　丙○○
被　　　告　甲○○
上列當事人間請求損害賠償事件，本院於96年2月12日言詞辯論
終結，判決如下：
    主  文
被告應給付原告乙○○新台幣壹佰捌拾捌萬陸仟佰拾元，
及自九十五年十月三日起至清償日止按年息百分之五計算之利息
；原告丙○○新台幣壹佰柒拾玖萬捌仟陸佰貳拾貳元，及自九十
六年一月二十三日起自清償日止按年息百分五計算之利息。
原告其餘之訴駁回。
訴訟費用由被告負擔五分之四；餘由原告負擔。
本判決第一項於原告乙○○、丙○○分別以新台幣陸拾萬元、
陸拾萬元供擔保後，得假執行。
原告其餘假執行之聲請駁回。
    事  實
壹、程序方面：
    按訴狀送達後，原告不得將原訴變更或追加他訴，但得被告
    同意或擴張或減縮應受判決事項之聲明者，不在此限；被告
    於訴之變更或追加無異議，而為本案之言詞辯論者，視為同
    意變更或追加；民事訴訟法第255條第1項第1款、第3款、第
    2項定有明文。本件訴訟繫屬時，原告僅有乙○○一人，嗣
    於審理中，經追加丙○○為原告，並請求被告應給付原告丙○○扶養費及精神慰撫金各新臺幣 (下同) 100 萬元，被告
    對此訴之追加並無異議，而為本案之言詞辯論，視為同意追
    加，原告此部分訴之追加應予准許。又原告乙○○起訴時原
    請求被告給付1,708,600元，及自95年9月26日日起至清償日
    止，按年息5%計算之利息，嗣於本院審理時另主張被告尚應
    給付其扶養費100萬元，即變更訴之聲明為被告應給付其
    2,708,600元，及起訴狀繕本送達翌日起至清償日止，按年
    息5%計算之利息，核屬應受判決事項聲明之擴張，於法並無
    不合，亦應准許。
貳、實體方面：
一、原告起訴主張：
(一)被告於民國95年4月15日凌晨1時30分許，在基隆巿中山區○○路9號對面欲徒步橫越西定路時，適被害人陳正明騎乘車
    牌號碼AD5-702號之重型機車，後載乘客郭珍榕，行經西定
    路9號前2公尺處，突見被告橫越西定路，為閃避被告，致機
    車失控翻倒滑行，被害人陳正明因而受傷受醫，送醫後延至
    同年月19日下午3時40分傷重不治死亡。
(二)原告因被告前揭行為，受有以下損害：
    1.原告乙○○為被害人陳正明之父，為其支出醫療費用新臺
      幣（下同）600元及殯葬費288,000元。而被害人陳正明對
      原告負有扶養義務，其因本件事故死亡，被告應給付原告
      乙○○扶養費100萬元；又原告乙○○因其子陳正明為閃
      避不遵守交通規則之被告而在機車行駛中滑倒受傷，並因
      而死亡，原告乙○○因被告之侵權行為而遭受喪子之痛，
      身心實受到極大折磨，精神上飽受難以撫平之痛苦，故請
      求被告賠償慰撫金150萬元。
    2.原告丙○○部分：原告丙○○為被害人之母，被害人對原
      告負有扶養義務，故請求被告給付原告丙○○扶養費100
      萬元；又原告丙○○因陳正明為閃避不遵守交通規則之被
      告而死亡，原告因被告之侵權行為而遭喪子之痛，身心實
      受到極大折磨，精神上飽受難以撫平之痛苦，爰請求被告
      賠償原告慰撫金100萬元。
(三)綜上所述，爰依民法第192條第1、2項、第194條之規定，請
    求被告賠償原告所受損害責任，並聲明：(一)被告應給付原
    告乙○○2,708,600元，及自起訴狀繕本送達翌日起至清償
    日止，按年息5%計算之利息。(二)  被告應給付原告丙○○
    200萬元及自起訴狀繕本送達翌日起至清償日止，按年息5%
    計算之利息。(三)原告願供擔保，請准宣告假執行。
二、被告對於其於95年4月15日凌晨1時30分許，在基隆巿中山區
    ○○路9號對面欲徒步橫越西定路，適被害人陳正明騎乘車
    牌號碼AD5-702號之重型機車，行經西定路9號前2公尺處，
    為閃避被告，以致機車失控翻倒滑行，被害人陳正明因而滑
    倒致重傷，送醫後延至同年月19日死亡，及原告乙○○為被
    害人支付醫藥費600元、殯葬費288,000元等情，均不爭執，
    惟辯稱其目前失業無收入，故無力支付原告乙○○、丙○○
    所請求之各項費用云云。
三、經查被告於95年4月15日凌晨1時30分許，在基隆巿中山區○○路9號對面欲徒步橫越西定路，適被害人陳正明騎乘車牌
    號碼AD5-702號之重型機車，後載乘客郭珍榕，行經西定路9
    號前2公尺處，突見甲○○橫越西定路，為閃避甲○○，以
    致機車失控翻倒滑行，被害人因而滑倒致重傷，送醫後延至
    同年月19日死亡之事實，業經本院依職權調取本院95年度基
    交簡字第360號刑事案件全卷查核屬實，並為兩造所不爭執
    ，應堪信為真實。
四、按因故意或過失，不法侵害他人之權利者，負損害賠償責任
    ；不法侵害他人致死者，對於支出醫療及增加生活上需要之
    費用或殯葬費之人，亦應負損害賠償責任；被害人對於第三
    人負有法定扶養義務者，加害人對於該第三人亦應負損害賠
    償責任；不法侵害他人致死者，被害人之父、母、子、女及
    配偶，雖非財產上之損害，亦得請求賠償相當之金額；民法
    第184條第1項前段、第192條第1項、第2項、第194條分別定
    有明文。又按行人在禁止穿越、劃有分向限制線、設有劃分
    島或護欄之路段或三快車道以上之單行道，不得穿越道路。
    道路交通安全規則第134條第3款定有明文。被告既係行人，
    則其穿越馬路自應按諸上揭規定盡必要之注意義務，且此項
    注意義務，復為被告之所明知；兼以觀諸前揭刑事案卷所附
    道路交通事故調查表暨現場圖所示，本件事故發生當時，肇
    事路段既無缺陷，亦無障礙物，是被告亦無不能注意之情事
    ，乃竟貿然穿越如聲請書所載，劃有分向限制線之路段，被
    告顯然違背上揭注意義務，其有過失甚明。再按損害之發生
    或擴大，被害人與有過失者，法院得減輕賠償金額，或免除
    之；行車速度，依速限標誌或標線之規定，無速限標誌或標
    線者，行經設有彎道、坡路、狹路、狹橋、隧道、學校、醫
    院標誌之路段、道路施工路段、泥濘或積水道路、無號誌之
    交岔路口及其他人車擁擠處所，或因雨霧致視線不清或道路
    發生臨時障礙，均應減速慢行，作隨時停車之準備；又汽車
    行駛時，駕駛人應注意車前狀況及兩車併行之間隔，並隨時
    採取必要之安全措施；民法第217條第1項、道路交通安全規
    則第93條第1項第2款、第94條第3項亦分別明定。本件被害
    人陳正明於雨中騎乘機車，本應按諸上開規定，減速慢行，
    俾作隨時停車之準備，並隨時注意車前狀況，俾隨時採取必
    要之安全措施，乃竟均未注意，以致見被告違規穿越馬路時
    ，反應未及而失控滑倒，則被害人就本件車禍之發生，亦與
    有過失，而本件經囑託臺灣省基宜區車輛行車事故鑑定委員
    會鑑定結果，亦認本件被告跨越分向限制繳違規穿越道路，
    為肇事主因，被害人陳正明駕駛重機車雨夜中未減速慢行且
    未注意車前狀況，為肇事次因，而同此認定，有鑑定意見書
    一紙附於臺灣基隆地方法院檢察署95年度相字第179號卷內
    可稽。本院斟酌兩造過失之程度、肇事情節等一切情狀，認
    被告就本件車禍之發生，應負70％之過失責任，原告則應負
    擔30％之過失責任。
五、原告乙○○、丙○○為被害人陳正明之父母，被告因過失致
    陳正明死亡，業如前述，揆諸前揭規定，被告自應就原告2
    人因此所受之損害，負賠償責任。茲就原告等請求之金額應
    否准許，審酌如下：
  (一)醫藥費部分：
    原告乙○○因本件車禍為被害人陳正明支出醫藥費600元之
    事實，有長庚紀念醫院醫療費用收據乙紙在卷可稽，並為被
    告所不爭執，自堪信為真實。原告乙○○請求被告賠償前揭
    醫藥費用，自應准許。
  (二)殯葬費部分：
    原告乙○○為被害人陳正明支出殯葬費288,000元乙情，有
    感謝狀3紙附卷可稽，並為被告所不爭執，是原告乙○○請
    求被告賠償此部分損害，亦屬有理，應予准許。
  (三)扶養費部分：
  1.按直系血親相互間，互負扶養之義務；負扶養義務有數人時
    ，直系血親卑親屬為第一順序扶養義務人；夫妻互負扶養之
    義務，其負扶養義務之順序與直系血親卑親屬同；負扶養義
    務者有數人，而其親等同一時，應各依其經濟能力分擔義務
    ；受扶養權利者有數人，而其親等同一時，應按其需要之狀
    況，酌為扶養；扶養之程度，應按受扶養權利者之需要，與
    負扶養義務者之經濟能力及身分定之，民法第1114條、第
    1115條第1項第1款、第3項、第1116條第3項、第1116條之1
    前段、及第1119條亦分別定有明文。次按父母與子女間之扶
    養義務，依民法第1117條之規定，直系血親尊親屬受扶養者
    ，其扶養權利，雖不以無謀生能力為必要，但仍須以不能維
    持生活為限，而所謂不能維持生活，係指財力而言（最高法
    院72年度台上字第4792號、74年度台上字第1749號、77年度
    台上字第1705號裁判意旨參照）。
  2.經查，原告乙○○為被害人之父，原告丙○○為被害人之母
    ，業如前述，揆諸前揭規定，被害人於成年後對之自負有法
    定扶養義務。又原告乙○○係40年9月14日生，有戶籍謄本
    附卷可稽，其於被害人95年4月19日死亡時為54歲7個月又5
    日 (約54.58歲)，依卷附94年台灣地區男性簡易生命表尚有
    餘命25.08年。又原告乙○○任職中華貨櫃公司，年薪約48
    萬元，名下有現值共343,350元之不動產、1998年份之汽車
    乙部及投資35,230元之事實，有稅務電子閘門財產所得調件
    明細表在卷可稽，是原告乙○○於退休前雖能維持生活，惟
    其薪資以外之財產，則不足以供其維持退休後生活，爰參酌
    勞動基準法第54條第1項第1款勞工年滿60歲，雇主得強制其
    退休之規定，應認原告乙○○自年滿60歲起因不能維持生活
    ，而有受扶養之權利。依此計算，原告乙○○自年滿60歲即
    100年9月14日起依法得受扶養之期間為19.66年。原告丙○○係45年4月17日生，於被害人死亡時為50歲又2日，依94年
    台灣地區女性簡易生命表尚有餘命32.76年，而原告丙○○
    為家庭主婦，無薪資收入，名下並無任何財產乙情，亦經本
    院調取稅務電子閘門財產所得明細表查明屬實，經核原告丙○○既無財產自得依上開規定，請求賠償扶養費。
  3.再查原告等附被害人陳正明外，尚育有一子陳正昇（79年5
    月12日生），有前揭戶籍謄本在卷可憑；則於原告乙○○年
    滿60歲時，陳正昇已成年而有扶養能力，惟於99年5月12日
    陳正昇成年前，原告丙○○之扶養義務人僅有陳正明及原告
    乙○○，是陳正明於陳正昇成年前，對於原告丙○○應負之
    扶養責任為2分之1，於陳正昇成年後應負之扶養責任為3分
    之1。又依行政院主計處公布之94年臺灣地區平均每人月消
    費支出，基隆市每人每月之平均消費支出為16,810元，每年
    平均消費支出則為201,720元，以第一年不扣除中間利息之
    霍夫曼計算式計算，被害人對於原告乙○○應負擔之扶養費
    用為1,406,161元【計算式:  [201720×13.00000000（應受
    扶養19年之霍夫曼係數）+201720×0.66×（14.00000000
    -00.  00000000）]÷2（受扶養人數）=0000000（小數點以
    下四捨五入）；被害人對於原告丙○○應負擔之扶養費用，
    於陳正昇成年前為378,834【計算式：201720×3.00000000
    （應受扶養4年之霍夫曼係數）+201720×0.03×（4.000000
    00-0.00000000）]÷2（受扶養人數）=378834（小數點以下
    四捨五入）】，於陳正昇成年後則為1,217,626【[201720×
    17.00000000（應受扶養28年之霍夫曼係數）+201720×0.
    73×（18.00000000-00.00000000）]÷3（受扶養人數）
    =0000000（小數點以下四捨五入）】，合計為1,569,460元
    。
  (四)精神慰撫金部分：
    按慰藉金之賠償須以人格權遭遇侵害，使精神上受有痛苦為
    必要，其核給之標準固與財產上損害之計算不同，然非不可
    斟酌雙方身分資力與加害程度，及其他各種情形核定相當之
    數額（最高法院51年台上字第223號判例意旨參照）。本件
    原告等為被害人之父母，辛苦養育被害人長大成人，詎被害
    人正值青壯即遭此變故，原告等精神上自受有極大之痛苦，
    本院審酌原告乙○○國小畢業，現於中華貨櫃公司擔任司機
    ，年薪約48萬元、原告丙○○國小畢業，為家庭主婦，及被
    告國中畢業，目前失業，於本件事故發生時為臨時工，每月
    收入約1、2萬元等一切情狀，認原告各請求1,000,000元為
    適當，原告乙○○逾此部分之請求，為無理由，應予駁回。
六、從而，原告乙○○依侵權行為法律關係，請求被告給付
    1,886,333元【計算式：(醫藥費600元＋殯葬費288,000元＋
    精神慰撫金1,000,000元＋扶養費1,406,161元)   ×70％＝
    1,886,333元】；原告丙○○依侵權行為法律關係，請求被
    告連帶給付1,798,622元【計算式：(精神慰撫金1,000,000
    元＋扶養費1,569,460元) ×70％＝1,798,622元】之範圍內
    ，為有理由，應予准許，其逾此部分之請求，為無理由，均
    應予駁回。
七、本判決原告勝訴部分，原告等陳明願供擔保請准宣告假執行
    ，核無不合，爰分別酌定相當擔保金額准許之，其餘假執行
    之聲請，因訴之駁回而失所附麗，應併予駁回。
八、據上論結，本件原告之訴，為一部有理由，一部無理由，依
    民事訴訟法第79條、第85條第1項、第390條第2項，判決如
    主文。
中　　華　　民　　國　　96　　年　　2 　　月　　27　　日
                        民事庭法　官　姚貴美
以上正本，係照原本作成。
如對本判決上訴，須於判決送達後20日內向本院提出上訴狀
中　　華　　民　　國　　96　　年　　2 　　月　　27　　日
                              書記官　江美琪
